【裁判字號】    92,台上,2822
【裁判日期】    920522
【裁判案由】    常業詐欺
【裁判全文】
最高法院刑事判決                              九十二年度台上字第二八二二號
    上  訴  人  甲○○
                乙○○
    共      同
    選任辯護人  莊國明律師
右上訴人等因常業詐欺案件，不服台灣高等法院中華民國九十二年二月十二日第二審
更審判決（九十一年度上更(二)字第八九九號，起訴案號：台灣台北地方法院檢察署八
十四年度偵字第二一四九六、二七六六０號），提起上訴，本院判決如左：
    主  文
上訴駁回。
    理  由
按刑事訴訟法第三百七十七條規定，上訴於第三審法院，非以判決違背法令為理由，
不得為之。是提起第三審上訴，應以原判決違背法令為理由，係屬法定要件。如果上
訴理由狀並未依據卷內訴訟資料，具體指摘原判決不適用何種法則或如何適用不當，
或所指摘原判決違法情事，顯與法律規定得為第三審上訴理由之違法情形，不相適合
時，均應認其上訴為違背法律上之程式，予以駁回。本件上訴人甲○○、乙○○上訴
意旨略稱：(一)修正前刑事訴訟法第一百三十一條第一項第一款所定司法警察或司法警
察官雖無搜索票，但因逮捕被告，得逕行搜索住宅或其他處所，係指以逮捕被告為目
的，恐被告脫逃，而搜索住宅或其他處所，以發現被告，進而逮捕，搜索之目的既在
發現被告，則於進入住宅或其他處所後除搜索並逮捕被告，不得搜索物件，查本件檢
察官所開具之搜索票，載明搜索處所為嘉義市○○路六０六號六樓之十六及六０八號
九樓之三，警員於六０八號九樓之三執行搜索已當場查獲並逮捕上訴人等，乃警員又
擅自搜索嘉義市○○路六０六號八樓之十六甲○○住宅及嘉義市○○○街八十六號乙
○○住宅，並扣押如原判決附表編號十四至二七號之物件，且未於執行後二十四小時
內呈報檢察官或法院，原判決認上開搜索有急迫性，符合上開規定，有適用法則不當
之違法。(二)並無證據可證明向上訴人等購買明牌之蔡素珠、陳煌垣、卓房男、張春松
、林麗美等八百餘人係因上訴人等之煽動蠱惑，始萌簽賭之決意，且在非公共場所或
非公眾得出入之場所簽賭六合彩，並不構成刑法上之賭博罪，原判決有不依證據認定
犯罪事實之違誤。(三)六合彩之簽賭，乃取決於數學機率之射倖行為，故所謂明牌僅供
簽注之參考，購買明牌者皆了然於胸，如何謂有陷於錯誤，且上訴人等係依物理學上
回歸原理所求取，中獎機率甚高，上訴人等並無施用詐術之行為，原判決未查明客戶
逐一傳訊，以明事實真象，率認上訴人等詐欺，亦有理由不備及未盡調查職責之違法
。(四)向上訴人等購買明牌者僅八百餘人，其中加二萬四千元者曲指可數，絕無可能
高達一千七百八十七萬八千六百零四點四三元，查甲○○名下淡水郵局第00000
00號帳號中之八百十九萬九千六百六十九元四角三分，係甲○○自存，原判決計入
上訴人等詐欺所得，虛增贓款，有事實理由矛盾之違法云云。
惟查原判決依憑上訴人甲○○、乙○○不利於己之部分自白、被害人蔡素珠、陳煌垣
、卓房男、張春松、林麗美、譚昌新之供述、證人劉運發之證言，被害人陳耀煇之檢
舉書、報紙廣告影本、現場搜索相片三十五張、甲○○提款資料，扣案如原判決附表
編號一至二十七號所示之物等證據，資以認定上訴人等有原判決事實欄所記載之犯罪
事實，因而撤銷第一審關於甲○○部分及乙○○詐欺部分之判決，依牽連犯之例，從
一重改判論處上訴人等共同以意圖為自己不法之所有，以詐術使人將本人之物交付為
常業各罪刑（各處有期徒刑壹年貳月），已詳述其所憑之證據並說明其理由，對於上
訴人等否認有煽惑他人犯罪及常業詐欺之犯行，並辯稱：該「明牌」係依照最近幾期
六合彩所開出之機率較高之號碼加以組合，未保證一定會中，僅提供客戶參考。且前
來詢問或購買明牌之人，本身即有意簽賭六合彩，被告等是否刊登廣告販賣明牌，對
於賭性堅強之客戶而言，並不具有煽惑或鼓舞之作用，至於無意參與六合彩賭博者，
根本不會閱覽此類廣告，更無受上開廣告煽惑或鼓舞之可能，故不足以構成煽惑他人
犯罪；又上訴人等於報端刊登廣告販賣六合彩明牌之行為，屬要約之誘引，並無具體
的對象，且廣告原即含有誇大商品效能之本質，與一般商品在報章上刊登廣告之性質
無異，故與「施用詐術」行為無涉，亦不會使一般人陷於錯誤。況被告甲○○、乙○
○為販售明牌所耗費之營業成本（主要係廣告費用）及所提供之相對服務與販售明牌
之代價及實際所得，主、客之間存有對價與供需關係，無為自己或第三人不法所有之
意圖。再依核算結果，上訴人等所收取客戶之款，根本不足支付相關之費用，並無
利得可言，是亦無構成詐欺罪之餘地。尤以上訴人等當時均有正當職業及固定之收入
，縱有詐欺，殊無常業犯可言云云，認均不足採信，分別在判決內詳予指駁並說明其
理由。又不能證明上訴人等有公訴意旨所指另共同涉犯刑法第二百十六條、第二百十
條、第二百十四條、第二百十五條等偽造文書之罪，以公訴意旨認此部分與論罪科刑
部分，有方法結果之牽連關係，為裁判上一罪，不另為無罪之諭知，亦在判決內加以
說明。原判決所為論述，核與卷證資料相符，從形式上觀察，並無違背法令之情形。
查本件司法警察係於八十四年九月二十八日十時三十分持搜索票對嘉義市○○路六０
八號九樓之三進行搜索查獲上訴人等，並於同日十二時及十四時二十分，分別前往上
訴人等之住處搜索，雖對於上訴人等之住處搜索並無搜索票，但原審經調查證據之結
果，認司法警察當時對上訴人等住處之搜索具有急迫性，符合修正前行為時有效之刑
事訴訟法第一百三十一條第一項第一款（漏引第三款）之規定，並非非法搜索，已在
判決內詳加說明；又依台北縣警察局於搜索後翌日即八十四年九月二十九日致台灣台
北地方法院檢察署之移送報告調查書（八十四年九月二十九日北警刑三字第四六０五
號，見八十四年度偵字第二一四九六號卷第一頁）所載內容，可認本件上開未持搜索
票之搜索部分，已據呈報檢察官在案，上訴意旨(一)就此指摘，尚有誤會。又按認事採
證、證據之取捨及證據證明力之判斷，俱屬事實審法院之職權，苟無違背證據法則，
自不能指為違法。原判決對於上訴人等有本件犯行，已說明其依憑之證據及理由，對
於上訴人等之辯解，認不可採，亦在判決內詳述其不予採納之理由，並無上訴意旨所
指違背法令之情形。上訴意旨所指各節，原審均已加審酌論斷，屬原審得本於職權裁
量之事項，已於判決內詳述其認事採證及證據取捨、判斷之理由，為其職權之適法行
使，核與法律規定得為第三審上訴理由之違法情形不相適合，應認上訴人等對常業詐
欺部分之上訴違背法律上之程式，予以駁回。又本件上訴人等對重罪之常業詐欺部分
所提起之第三審上訴，既屬不合法而應從程序上予以駁回，則不得上訴第三審之輕罪
刑法第一百五十三條第一款以文字公然煽惑他人犯罪部分，亦無法併予實體上審判，
自應從程序上予以駁回。
據上論結，應依刑事訴訟法第三百九十五條前段，判決如主文。
中      華      民      國    九十二    年      五      月    二十二    日
                              最高法院刑事第八庭
                                  審判長法官  莊  登  照
                                        法官  洪  明  輝
                                        法官  黃  一  鑫
                                        法官  魏  新  和
                                        法官  林  秀  夫
      右正本證明與原本無異
                                              書  記  官
中      華      民      國    九十二    年      五      月    二十九    日


司法院資訊處製作；財團法人民間司法改革基金會備份。
